【裁判字號】    97,訴,880
【裁判日期】    971003
【裁判案由】    違反毒品危害防制條例
【裁判全文】
臺灣雲林地方法院刑事判決               97年度訴字第880號
公  訴  人  臺灣雲林地方法院檢察署檢察官
被      告  乙○○
上列被告因違反毒品危害防制條例案件，經檢察官提起公訴（97
年度毒偵字第1167號），被告於準備程序進行中就被訴事實為有
罪之陳述，本院改行簡式審判程序，判決如下：
    主  文
乙○○施用第一級毒品，累犯，處有期徒刑玖月，扣案之注射針
筒貳支、止血帶壹條、白色糖粉壹包（驗餘淨重零點壹零玖壹公
克）均沒收。
    事  實
一、乙○○前因施用毒品案件，經送強制戒治，並由檢察官提起
    公訴，經本院以91年度訴字第205 號判處有期徒刑7 月確定
    ；強制戒治部分，則於民國92年3 月7 日停止戒治交付保護
    管束期滿。復又於92年2 月15日起至同年3 月22日止連續施
    用第一級毒品，再送強制戒治，並由檢察官提起公訴，經本
    院以92年度訴字第322 號判處有期徒刑1 年6 月確定；強制
    戒治部分，嗣毒品危害防制條例修正施行，於93年1 月9 日
    逕予報結，並未完成戒治療程。上開2 罪刑經接續執行，於
    94 年9月28日假釋期滿執行完畢。乙○○再於95年2 月3 日
    起至95年7 月25日止施用第一級毒品，經本院以95年度訴字
    第711 號判處有期徒刑1 年8 月確定，嗣減刑為10月，甫於
    96年10月19日執行完畢。詎仍不知悛悔，復基於施用第一級
    毒品海洛因之犯意，於97年7 月18日14時40分許，在雲林縣
    四湖鄉○○街1 號城同府後方廁所內，以將毒品海洛因摻水
    置於針筒內注射血管之方式，施用第一級毒品海洛因1 次。
    嗣於同日14時40分許，在上開處所，為警查獲，並扣得其所
    有供施用第一級毒品海洛因之白色糖粉1 包（起訴書誤載為
    ：第一級毒品海洛因1 小包，毛重0.09公克）、注射針筒2
    支、止血帶1 條。
二、案經雲林縣警察局臺西分局報告臺灣雲林地方法院檢察署檢
    察官偵查後提起公訴。
    理  由
一、本件被告乙○○所犯為死刑、無期徒刑、最輕本刑為三年以
    上有期徒刑以外之罪，被告於準備程序中均就被訴事實為有
    罪之陳述，經法官告知簡式審判程序之旨，並聽取公訴人、
    被告之意見後，合議庭認為適宜，依刑事訴訟法第273 條之
    1 第1 項規定，裁定進行簡式審判程序。又刑事訴訟法第15
    9 條第1 項規定：被告以外之人於審判外之言詞或書面陳述
    ，除法律有規定者外，不得作為證據。惟同條第2 項例外規
    定：法院以簡式審判程序，不適用之。故本件不適用傳聞排
    除法則有關限制證據能力之相關規定。並得依同法第310 條
    之2 之準用同法第454 條之規定製作略式判決書，僅需記載
    犯罪事實、證據名稱及應適用之法條，並得以簡略方式為之
    。
二、被告乙○○之上開犯罪事實，除有其於警詢、偵訊時之供述
    及本院審理時之自白外，尚有下列證據可佐：
    (一)毒品犯罪嫌疑人尿液採驗作業管制紀錄表（偵卷第23頁）
      。
    (二)台灣檢驗科技股份有限公司濫用藥物尿液檢驗報告1 紙（
      偵卷第20頁）。
    (三)扣案之白色糖粉1 包、注射針筒1 支、止血帶1 條（97年
      度毒保管字第199 號、97年度保管字第1323號，偵卷第25
      頁、第27頁）。
    (四)按毒品危害防制條例於民國92年7 月9 日修正公布，自93
      年1 月9 日施行，其中第20條、第23條將施用毒品之刑事
      處遇程序，區分為「初犯」及「五年內再犯」、「五年後
      再犯」。依其立法理由之說明：「初犯」，經觀察、勒戒
      或強制戒治後，應為不起訴處分或不付審理之裁定；經觀
      察、勒戒或強制戒治執行完畢釋放後，「五年內再犯」者
      ，因其再犯率甚高，原實施之觀察、勒戒及強制戒治既已
      無法收其實效，爰依法追訴或裁定交付審理。至於經觀察
      、勒戒或強制戒治執行完畢釋放後，「五年後再犯」者，
      前所實施之觀察、勒戒或強制戒治已足以遮斷其施用毒品
      之毒癮，為期自新及協助其斷除毒癮，仍適用「初犯」規
      定，先經觀察、勒戒或強制戒治之程序。從而依修正後之
      規定，僅限於「初犯」及「五年後再犯」二種情形，始應
      先經觀察、勒戒或強制戒治程序。倘被告於五年內已再犯
      ，經依法追訴處罰，縱其第三次（或第三次以上）再度施
      用毒品之時間，在初犯經觀察、勒戒或強制戒治執行完畢
      釋放五年以後，已不合於「五年後再犯」之規定，且因已
      於「五年內再犯」，顯見其再犯率甚高，原實施觀察、勒
      戒或強制戒治，已無法收其實效，即應依該條例第10條處
      罰，最高法院95年度第7 次刑事庭會議決議可資參照。查
      被告犯本件施用第一級毒品罪前，已於92年3 月7 日經強
      制戒治期滿執行完畢，其於該次強制戒治執行完畢後5 年
      內之92年2 月15日至同年3 月22日，又連續施用第一級毒
      品，經本院以92年度訴字第322 號判處有期徒刑1 年6 月
      確定；又於95年2 月3 日至95年7 月25日再連續施用第一
      級毒品，經本院以95年度訴字第711 號判處有期徒刑1 年
      8 月確定。有各該案判決影本各1 份（見本院卷）及臺灣
      高等法院被告前案紀錄表1 份在卷可參。則被告再犯本件
      之犯行，即不合「五年後再犯」之規定，故本件事證明確
      ，被告犯行堪以認定，應依法論科。
三、論罪科刑
    (一)查海洛因屬毒品危害防制條例第2 條第2 項第1 款所列之
      第一級毒品，核被告乙○○所為，係犯毒品危害防制條例
      第10條第1 項之施用第一級毒品罪。其持有第一級毒品海
      洛因之低度行為，為其施用之高度行為所吸收，不另論罪
      。
    (二)被告有犯罪事實欄一所載之前科及有期徒刑執行完畢紀錄
      ，有臺灣高等法院被告前案紀錄表1 份在卷可稽，其於前
      次有期徒刑執行完畢後五年內，又故意再犯本件犯行，為
      累犯，應依刑法第47條第1 項加重其刑。
    (四)爰審酌被告前經強制戒治執行完畢，又多次因施用毒品被
      判處徒刑，仍不知戒絕毒品，復一再耽溺於戕身之物，顯
      見被告戒除毒癮之意志薄弱，惟其犯後坦白承認犯行，態
      度良好，且施用毒品為危害一己生命、身體之行為，尚未
      損及他人，及其家庭狀況等一切情狀，量處如主文所示之
      刑。
    (五)扣案之注射針筒2 支、止血帶1 條，為被告所有，用以犯
      本件犯罪所用之物，業經被告供承在卷，爰依刑法第38條
      第1 項第2 款宣告沒收。
    (六)至於檢察官起訴稱被告遭查獲時員警扣得之白色粉末1 包
      為第一級毒品海洛因，惟該包粉末經送行政院衛生署草屯
      療養院鑑定，結果未檢出任何毒品反應，驗餘重量為0.10
      91公克，有該療養院草療鑑字第0970007583號鑑定書在卷
      可稽（本院卷第22頁），且被告於本院審理時亦稱該物為
      其用以與第一級毒品海洛因摻和施用，以免施用毒品過量
      之糖粉，故檢察官起訴認該白色粉末為第一級毒品海洛因
      應有誤解，惟該包糖粉既經被告自承係供其施用第一級毒
      品海洛因所用之物，本院爰亦依刑法第38條第1 項第2 款
      宣告沒收。
據上論斷，應依刑事訴訟法第273 條之1 第1 項、第284 條之1
、第299 條第1 項前段、第310 條之2 、第454 條，毒品危害防
制條例第10條第1 項，刑法第11條前段、第47條第1 項、第38條
第1 項第2 款，判決如主文。
本案經檢察官甲○○到庭執行職務。
中    華    民    國    97    年    10    月    3     日
                  刑事第一庭    法  官  楊昱辰
以上正本證明與原本無異。
如不服本判決，應於判決收受後10日內，向本院提出上訴狀（須
附繕本）。
                                書記官  黃秋萍
中    華    民    國    97    年    10    月    3     日
附錄法條：毒品危害防制條例第10條第1項
施用第一級毒品者，處 6 月以上 5 年以下有期徒刑。


司法院資訊處製作；財團法人民間司法改革基金會備份。
